臺灣士林地方法院刑事判決　　　　　　　　　　　　　九十一年度易字第五三七號
　　聲　請　人　臺灣臺北地方法院檢察署檢察官
　　被　　　告　丁○○
右列被告因偽造文書等案件，經檢察官聲請以簡易判決處刑（九十年度偵字第五七二
六號），嗣經臺灣臺北地方法院認不宜以簡易判決處刑，並判決管轄錯誤（九十一年
度簡字第六八二號、九十一年度易字第六八八號），而移送本院審理，本院判決如左
：
    主  文
丁○○變造臺北縣營業小客車駕駛人執業登記證，足以生損害於公眾及他人，累犯，
處拘役伍拾日，如易科罰金，以佰元折算壹日。
扣案變造之「乙○○」臺北縣營業小客車駕駛人執業登記證上丁○○所有之照片壹張
沒收。
    事  實
一、丁○○前於民國八十三年間因違反麻醉藥品管理條例案件，其吸用麻藥部分經本
    院判處有期徒刑四月確定，而持有麻藥部分則經臺灣高等法院判處有期徒刑八月
    確定，上開兩罪嗣經法院裁定應執行有期徒刑十月確定，已於八十四年十二月二
    十九日送監執行，嗣八十五年九月二十三日執行完畢。詎其仍不知悔改，先於八
    十八年五月間某日，在基隆市○○區○○街一一九號二樓之樓梯間，拾獲甲○○
    所有已遭竊之卡號000000000000號臺灣銀行金融卡、卡號0000
    0000000000─二號郵局提款卡各一枚（前開金融卡、提款卡係甲○○
    於八十八年間，在基隆市○○區○○街一二九巷六號五樓住處地下停車場內，遭
    年籍姓名不詳之人所竊取），竟基於意圖為自己不法所有之概括犯意，悉予侵占
    入己。繼於八十九年九、十月間某日，在基隆市七堵區大華橋附近某不詳名稱之
    汽車修理廠前，撿獲已脫離乙○○持有之證號為第○九七○六四號臺北縣營業小
    客車駕駛人執業登記證（以下簡稱執業登記證，上開執業登記證係乙○○於八十
    九年八月十八日凌晨四時許，駕駛車號Ｔ二─二○六號營業小客車，在臺北縣汐
    止市○○○路與秀峰路口前，搭載二名姓名年籍不詳之成年男子，途經基隆市七
    堵區○○○路附近，遭該二名成年男子強盜而脫離持有）一張，復承前意圖自己
    不法所有之概括犯意，將前開執業登記證予以侵占入己；另丁○○因見前開執業
    登記證上「乙○○」之照片業已撕下，遂一時興起，基於變造執業登記證之犯意
    ，旋於翌日在其所駕駛車號Ｍ四─四二五號營業小客車內，將自己之相片黏貼於
    前開拾獲之執業登記證上而加以變造，足生損害於該執業登記證之原領用人乙○○、公路監理及警察機關對於營業小客車駕駛人管理之正確性，暨社會大眾對於
    營業小客車駕駛人資格確認之正確性。丁○○嗣於九十年三月十一日，在臺北縣
    中和市○○路捷運站出口附近之計程車排班處，拾獲丙○○遭竊之普通小型車駕
    駛執照一張（該駕駛執照係丙○○於八十九年六月間，在臺北市○○○路明曜百
    貨捷運站內遭年籍姓名不詳之人所竊取），仍承前意圖自己不法所有之概括犯意
    ，而將該枚普通小型車駕駛執照予以侵占入己。迄於九十年三月十四日凌晨三時
    五十五分許，丁○○駕駛車號Ｍ四─四二五號營業小客車行經臺北市中山區○○○路與民權東路口時為警當場查獲，並扣得前開普通小型車駕駛執照、臺灣銀行
    金融卡、郵局提款卡及經變造之執業登記證各一張，始循線查悉上情。
二、案經臺北市政府警察局中山分局報請臺灣臺北地方法院檢察署檢察官偵查起訴後
    ，經臺灣臺北地方法院判決管轄錯誤，並移送本院審理。
    理  由
一、右揭犯罪事實，迭據被告丁○○於偵查及本院審理時坦承不諱，且分別經證人甲○○、丙○○、乙○○證述明確，並有贓物認領保管收據二紙、臺北縣營業小客
    車駕駛人執業登記證、郵局提款卡、臺灣銀行金融卡、普通小型車駕駛執照各一
    張在卷可按，足見被告自白核與事實相符，堪予採信。本件事證已臻明確，被告
    犯行洵堪認定，應依法論科。
二、查被告丁○○先後拾獲被害人甲○○之提款卡、金融卡、乙○○之執業登記證及
    丙○○之普通小型車駕駛執照後，竟將之侵占入己，核其所為，均係犯刑法第三
    百三十七條之侵占遺失物罪。又按汽車駕駛人以從事營業小客車駕駛為業者，應
    於執業前向警察機關辦理執業登記，領有營業小客車駕駛人執業登記證，始得執
    業，營業小客車駕駛人執業登記管理辦法第三條定有明文，故營業小客車駕駛人
    執業登記證，核其性質應屬刑法第二百十二條所稱特許證之一種。被告拾獲被害
    人乙○○之執業登記證後，竟貼上自己之照片而加以變造，足以生損害於乙○○
    、公路監理及警察機關對於營業小客車駕駛人管理之正確性，暨社會大眾對於營
    業小客車駕駛人資格確認之正確性，核其所為，係犯刑法第二百十二條之變造特
    許證罪。被告前後三次侵占遺失物之行為，時間緊接，方法相同，觸犯構成要件
    相同之罪名，顯係基於概括犯意而為之，為連續犯，應依刑法第五十六條之規定
    以一罪論。另被告所犯前開二罪間，具有方法結果之牽連關係，為牽連犯，應依
    刑法第五十五條之規定，從較重之變造特許證罪處斷。查被告有事實欄所載之犯
    罪科刑執行情形，有臺灣高等法院被告全國前案紀錄表、臺灣高等法院檢察署刑
    案紀錄簡覆表各一份在卷可佐，其受有期徒刑執行完畢後，於五年內再犯本件最
    重本刑為有期徒刑以上之罪，為累犯，應依刑法第四十七條規定加重其刑。爰審
    酌被告之生活狀況、品行、智識程度，其犯罪動機、目的、手段、所生危害程度
    ，及犯罪後坦承犯行，尚知悔悟等一切情狀，量處如主文所示之刑。再者，被告
    行為後，刑法第四十一條關於易科罰金之規定，業於九十年一月四日修正，並經
    總統於九十年一月十日公布，同年一月十二日生效施行。依修正前之刑法第四十
    一條規定「犯最重本刑為三年以下有期徒刑以下之刑之罪，而受六月以下有期徒
    刑或拘役之宣告，因身體、教育、職業或家庭之關係，執行顯有困難者，得以一
    元以上三元以下折算一日，易科罰金。」而修正後之刑法第四十一條第一項則規
    定「犯最重本刑為五年以下有期徒刑以下之刑之罪，而受六個月以下有期徒刑之
    宣告，因身體、教育、職業、家庭之關係或其他正當事由，執行顯有困難者，得
    以一元以上三元以下折算一日，易科罰金。但確因不執行所宣告之刑，難收矯正
    之效，或難以維持法秩序者，不在此限。」比較新舊法之結果，對於被告並無不
    利，依刑法第二條第一項前段之規定，自應適用裁判時之新法（最高法院九十年
    度台非字第二二三號判決意旨可參），爰依修正後刑法第四十一條第一項前段之
    規定，併諭知易科罰金之折算標準。
三、扣案經變造之前開證號為○九七○六四號「乙○○」臺北縣營業小客車駕駛人執
    業登記證上所貼之丁○○照片一張，係被告所有且係供犯罪所用之物等情，業據
    被告供明在卷，爰依刑法第三十八條第一項第二款規定宣告沒收。至前開執業登
    記證雖係被告所拾獲，惟其仍非屬被告所有，復非違禁物，依法不得宣告沒收，
    故原聲請簡易判決處刑書請求依法沒收前開執業登記證，尚有誤會，併予敘明。
據上論斷，應依刑事訴訟法第四百五十二條、第二百九十九條第一項前段，刑法第二
條第一項前段、第二百十二條、第三百三十七條、第五十五條、第四十七條、第四十
一條第一項前段、第三十八條第一項第二款，罰金罰鍰提高標準條例第一條前段、第
二條，判決如主文。
本案經檢察官曾淑華到庭執行職務
中      華      民      國    九十一    年      九      月      十      日
                                  臺灣士林地方法院刑事第二庭
                                      法  官  陳  章  榮
右正本證明與原本無異。
如不服本判決，應於判決送達後十日內，向本院提出上訴狀。
                                      書記官  嚴  慧  萍
中      華      民      國    九十一    年      九      月     十一     日
附錄本案論罪科刑法條全文：
刑法第二百十二條：
偽造、變造護照、旅券、免許證、特許證及關於品行、能力、服務或其他相類之證書
、介紹書，足以生損害於公眾或他人者，處一年以下有期徒刑、拘役或三百元以下罰
金。
刑法第三百三十七條
意圖為自己或第三人不法之所有，而侵占遺失物、漂流物或其他離本人所持有之物者
，處五百元以下罰金。
